臺灣高等法院臺南分院刑事判決　　　　　　　九十三年度重上更(三)字第三號　Ｃ
　　　上　訴　人　臺灣台南地方法院檢察署檢察官
　　　被　　　告　乙　○　○
　　 選任辯護人　涂　禎　和　律師
右上訴人因被告違反毒品危害防制條例案件，不服臺灣臺南地方法院九十一年度訴字
第二五一號中華民國九十一年八月六日第一審判決（起訴案號：臺灣臺南地方法院檢
察署八十八年度偵字第七七七號、九十年度偵字第一二七五八號），提起上訴，本院
判決後，經最高法院第三次發回更審，本院判決如左：
      主      文
上訴駁回。
      理      由
一、公訴意旨略以：被告乙○○綽號大頭，曾因犯施用煙毒及安非他命等罪，經法院
    判處有期徒刑確定，猶在假釋中，不知悔改，竟以其所有門號00000000
    00號行動電話機具，作為販賣海洛因之聯絡工具，而藉此與服刑認識之甲○○
    取得聯繫後，於民國（下同）八十七年十二月十一日，在屏東縣里港鄉塔樓村光
    明巷十號自宅，以新台幣（下同）三萬元之價格，販賣第一級毒品海洛因二包（
    均五分裝）予甲○○。被告乙○○為販賣海洛因圖利，更於八十七年十二月二十
    四日，向綽號「阿樹」之不詳姓名男子，購入海洛因，而後被告乙○○復基於概
    括犯意，再與甲○○取得聯絡，繼於八十八年一月五日下午三時許，在屏東縣里
    港鄉塔樓村光明巷十號自宅，以一萬五千元之價格，販賣海洛因一包（五分裝）
    予甲○○。嗣甲○○於八十八年一月七日下午四時許，在臺南市○○路○段公園
    北路口，為警查獲施用海洛因犯行，供出上情，再由甲○○撥打上開門號行動電
    話號碼，佯以購買海洛因為由，邀出被告乙○○，並於同（七）日晚上七時三十
    分許，在臺南市○○路○段與本田街口，再為警在被告乙○○所駕駛之車號ＷＰ
    ─二四八三號自用小客車之排檔桿裡，發現被告乙○○欲行販賣之海洛因六包（
    毛重十一．二公克）及分裝海洛因之所用之大夾鏈袋一包（內有小夾鏈袋四十八
    個、分裝匙一支、預供海洛因滲用之葡萄糖一包及剪刀一支）、供作交易海洛因
    所用之門號0000000000號行動電話一具等物，因認被告連續涉有毒品
    危害防制條例第四條第一項之販賣第一級毒品罪嫌等情。
二、公訴人認被告涉有上開犯行，無非係以右揭事實，業據證人甲○○分別於警偵訊
    時證述綦詳，再者，被告供稱其施用毒品之處所，僅里港一處，則被告如係到臺
    南參加喜宴，當無再攜帶扣案海洛因及分裝用之夾鏈袋等物，並藏置於該部車輛
    排檔桿之必要，復於晚上七時三十分許，尚且停車於上開查獲地點，未及時赴宴
    之理，故被告以上種種情狀，正好印證證人甲○○所稱其向被告購買海洛因二次
    及配合警方，以交易海洛因為由，邀出被告之證詞，至為真實可採。又據被告供
    稱其於八十七年十二月二十四日，向綽號「阿樹」之不詳姓名男子，以十萬元之
    價格購入包含海洛因在內之毒品，顯見其花費鉅資販入海洛因，除僅供己施用之
    外，尚有轉售圖利之意圖至明，此外復有海洛因六包（淨重九．一六公克、包裝
    重二．０七公克）及分裝海洛因之所用之大夾鏈袋一包（內有小夾鏈袋四十八個
    、分裝匙一支、預供海洛因滲用之葡萄糖一包及剪刀一支）、供作交易海洛因所
    用之門號0000000000號行動電話一具等物扣案及法務部調查局鑑定通
    知書一份附卷等為其主要論據；
三、訊據被告乙○○固不否認有於八十八年一月七日晚間，經警在臺南市○○路○段
    與本田街口攔查，並在其駕駛之車上排檔桿裡，查獲如公訴意旨所指之毒品等物
    之事實，惟堅決否認有何販賣第一級毒品予證人甲○○之犯行，於原審及本院辯
    稱：伊當日純粹偕友人丙○○、林泰峰、陳志忠等人一同前往臺南參與朋友嫁女
    兒之喜宴，從未曾販賣毒品予證人甲○○，當日亦未曾與甲○○連絡並提及販賣
    毒品之事，伊沒有購賣毒品等語。
四、按犯罪事實，應依證據認定之，無證據不得認定犯罪事實，又不能證明被告犯罪
    者，應諭知無罪之判決，刑事訴訟法第一百五十四條第二項、第三百零一條第一
    項分別定有明文。且按「刑事訴訟法第一百五十六條第二項規定：被告之自白不
    得作為有罪判決之唯一證據，仍應調查其他必要之證據，以察其是否與事實相符
    。其立法意旨乃在防範被告自白之虛擬致與真實不符，故對自白在證據上之價值
    加以限制，明定須藉補強證據以擔保其真實性。又利用共同被告之共犯之自白或
    其他不利於己之陳述，為認定被告犯罪之證據，不特與利用被告自己之自白作為
    其犯罪之證明同有自白虛偽性之危險，亦不免有嫁禍於被告而為虛偽供述之危險
    。故就刑事訴訟法第一百五十六條第二項之立法意旨觀之，非共同被告之共犯之
    自白或其他不利於己之陳述，固得作為認定被告犯罪之證據，但不得作為有罪判
    決之唯一證據，仍應調查其他必要之證據，以察其是否與事實相符，亦即仍須有
    補強證據以擔保該共犯自白之真實性，始得採為斷罪之依據，並非絕對可由法院
    自由判斷該共犯之自白或不利於己之陳述之證明力，若不為調查，而專憑此項供
    述據為被告犯罪事實之認定，即與上開規定有違。況犯毒品危害防制條例第四條
    第一項至第三項、第五條第一項至第三項、第六條第一項至第三項、第七條第一
    項至第三項、第八條第一項至第三項、第十條或第十一條第一項、第二項之罪，
    供出毒品來源，因而破獲者，得減輕其刑，該條例第十七條定有明文；則犯上開
    罪之人，如供出毒品之來源因而破獲者，既得藉以邀求寬典減輕其刑，為擔保其
    所為不利於對向共犯之陳述之真實性，尤應有足以令人確信其陳述為真實之補強
    證據。」；又「所謂補強證據，則指除該自白或不利於己之陳述本身之外，其他
    足以證明自白之犯罪事實確具有相當程度真實性之證據而言，雖所補強者，非以
    事實之全部為必要，但亦須因補強證據與自白之相互利用，足使犯罪事實獲得確
    信者，始足當之。」（參最高法院九十一年度台上字第三三六六號、第三二三○
    號判決要旨）。
五、經查，公訴人認被告所為連續販賣第一級毒品犯行，除八十七年十二月十一日及
    八十八年一月五日之二次販賣予證人甲○○既遂外，另有證人甲○○於八十八年
    一月七日配合警方查緝行動而虛偽向被告為買賣第一級毒品之行為。其中，關於
    前二次買賣既遂及八十八年一月七日之買賣未遂行為，公訴人所依憑者主要係證
    人甲○○之證述，再輔以從被告車上查扣之毒品等物證為其論據。惟查：
（一）先就公訴人所指於八十八年一月七日證人甲○○配合警方查緝行動而虛偽向被
      告為買賣第一級毒品之要約部分而論：
１、證人甲○○係於八十八年一月七日下午十六時許，經警於台南市○○路○段及公
    園北路口附近攔查，並從其外套口袋內之塑膠袋內起出第一級毒品海洛因十九包
    （包含殘渣空袋九包共廿八包）、分裝匙一支、注射針筒一支等物，隨後警員即
    向其表示如供出毒品來源因而破獲者，可依法減刑等語，證人甲○○隨即表明伊
    係向綽號大頭的男子購買的，伊願意配合警方連絡他出面交易，他的行動電話是
    0000000000號等語，隨後證人甲○○即以該行動電話連絡綽號大頭者
    ，並經警於八十八年一月七日下午十九時三十分查獲被告乙○○，證人甲○○並
    指認被告即係綽號大頭之男子等情，固據證人甲○○於警訊時供述明確（見警卷
    第三頁），然證人甲○○於上開供述中，並未清楚指明其當次配合警方連絡被告
    出面交易之內容，亦即證人當時究竟如何與被告約定毒品買賣事項，諸如販賣數
    量、販賣價格、交易地點等，均付之闕如；嗣證人甲○○經原審拘提到案後，其
    隨即翻稱伊未曾向綽號大頭者購買過海洛因，也未曾配合警方查緝被告，伊於警
    訊所言均非實在，因伊當時人不舒服云云（見原審卷第三九、四十頁）；待經原
    審再次複訊後，證人甲○○雖又改稱其警訊所言實在，然經原審詢及八十八年一
    月七日其與被告電話聯絡內容時，其又稱：「被告說他要去讓人家請客，要我打
    電話給他」、「（問：為何叫你打電話給他？）他與我是朋友，他說他讓人家請
    完，要來找我玩」、「（問：該次有無談及毒品購買之事？）沒有。」等語（見
    原審卷第五四、五五頁），及於原審八十八年六月十二日訊問時亦供述「（在那
    些電話當中，有無談及毒品購買賣細節？）沒有」、「．．．我叫他在那裡等一
    下，我要過去與他會合」等語（見原審卷第一０四、一０五頁）；但經原審訊問
    偵辦警員俞緯雄本件查緝過程時，證人俞緯雄則證稱：「我們當時與證人甲○○
    擦身而過，他一直闖紅燈，我們後面尾隨，到西門路與公園北路路口，把甲○○
    攔下，盤查他的身分之後，發現他有毒品前科，就以語帶利誘的方式，請他把身
    上的東西拿出來，他就將其身上的毒品交出來給我們」、「（問：當時交出何物
    ？）海洛因、分裝匙、分裝袋。：：我們問他這些東西何用。剛好，甲○○的朋
    友打電話來，說要向他分取一些毒品來吸用，我們告訴他，如果這樣，不如，你
    供出上手。他就供出在場被告乙○○為他的上手，講完沒有三分鐘，乙○○就來
    電給甲○○，甲○○指著接通的行動電話比說就是此人，甲○○在說電話時，說
    要向乙○○再調五分。我問甲○○，為何你與對方如此容易便完成交易？甲○○
    告訴我，他們在當日中午就已經約好該筆交易，正好乙○○當日要來台南讓人家
    請客，所以才會約在台南交易，乙○○來電，就是要確認甲○○所要的數量及交
    貨處所。其後，我們便馬上載著甲○○過去約好的地點，到達該處時，甲○○告
    訴我可能就是停在該處的僅有的一部車，甲○○不敢下車，留在車上，由我們下
    車進行盤查，便查獲本案。」等語（見原審卷九十一年五月十四日訊問筆錄）；
    而證人甲○○於警員為上開證述後，嗣於原審八十八年六月十二日又證稱：「（
    問：八十八年一月七日當日是否去電擬向被告購買毒品？）那是該日中午的事情
    ，那天中午我去電要向他購買毒品，他告訴我他當日要到台南喝喜酒，他會拿來
    給我。那天我是要向他再購買五分的海洛因，也是一萬五千元的價格。」、「（
    在那些電話當中，有無談及毒品買賣細節？）沒有」、「（有無問他毒品有無帶
    來？）我只問他有沒有帶來而已，沒有問毒品有沒有帶來，他回答說有帶來」、
    「．．．我叫他在那裡等一下，我要過去與他會合」等語（見原審卷第一０四、
    一０五頁），由是觀之，證人甲○○就八十八年一月七日當天究有無與被告議妥
    買賣第一級毒品合意之證述內容已見矛盾、反覆，更無論其可能係為移轉警員查
    緝其轉讓或販賣毒品，並在警員減刑之利誘說明下，隨即供證被告即其毒品供應
    者，則其前揭供述顯存有相當之瑕疵，而難以取信。至證人俞緯雄雖稱證人甲○○有向來電之人「再調五分」等語，但其供證情節，核與證人甲○○之前揭陳述
    並不完全相符，互有齟齬，且遍尋卷內亦無通聯記錄顯示與證人甲○○電話通聯
    之人即係被告乙○○，更無論所謂「再調五分」，亦無證據顯示亦屬毒品，乃至
    具體販賣事宜。
２、另警方雖從被告駕駛之車輛查獲第一級毒品海洛因六包、大、小夾鏈袋四十九個
    、葡萄糖一包、剪刀一支等物，但持有毒品之原因眾多，非必出於販賣之一端，
    且被告自八十二年間起即有施用第一級毒品海洛因之慣行，則其將毒品隨身（車
    ）攜帶，即非顯然悖於常情，況被告當日偕友人一同前往台南確主要為參與喜宴
    一節，亦據證人甲○○、被告友人林泰峰、警員即證人俞緯雄等人於原審，被告
    友人陳志忠於本院上更二審審理，及被告友人丙○○分別於原審及本院此次審理
    訊問時證述明確（見原審卷九十一年五月十四日、六月十二日、六月二十六日訊
    問筆錄、本院上更二卷第二八九號卷第九三頁、本院上更三卷五月六日準備程序
    筆錄），益難謂其係專程前往台南來與證人甲○○進行毒品交易，況依證人甲○○上開之供述亦無從證明當日雙方有何毒品交易行為。依此，被告持有第一級毒
    品之行為，亦難認與販賣行為有何顯著之連繫因素。
３、至於被告持有毒品部分，因其八十八年一月七日查獲當時，業經警移送其施用第
    一級毒品犯行，並經原審以八十八年度毒聲字第四四號先對之裁定送觀察、勒戒
    及嗣後再以八十八年度毒聲字第四一三號裁定予以戒治處分，有上開裁定附於偵
    查卷可稽（見第七七七號偵查卷第十二頁、廿七頁），則其持有毒品之階段行為
    ，已為施用毒品行為所吸收，不另論罪，從而被告於本件之持有毒品行為，亦非
    本院所得審究，合先敘明。
４、再查：證人甲○○於八十八年一月七日下午四時為警查獲當時，其身上並無一萬
    五千元之現金，業据承辦員警俞緯維、蔡宗錫、林國偉陳報可按，有台南市警察
    局九十三年三月一日南市警刑六字第０９３００６００７８號函可證（見本院重
    上更三卷第九八、九九、一００頁、），準此，證人甲○○如係查獲之日事先有
    向被告欲購毒品，焉有不帶現金一萬五千元之理？
（二）公訴人所指被告於八十七年十二月十一日及八十八年一月五日二次販賣第一級
      毒品海洛因予證人甲○○部分：
１、證人甲○○最初於警訊時係供稱：「我是向綽號大頭的男子購買的，我願意配合
    警方連絡他出面交易，他的行動電話是0000000000號。」「我是從八
    十七年十月中旬開始在我家房間內以水加海洛因，由手注射海洛因」「我在八十
    七年十二月十一日，以行動電話聯絡大頭，再乘計程車至屏東里港大頭的家，向
    他購買二包五分裝共十分，給了他新台幣三萬元買海洛因，當時先交大頭一萬五
    千元，尚欠他一萬五千元，另外又買一次一小包三千元，但我錢不夠，亦未交付
    三千元，及八十八年元月五日也是下午十五時左右，也乘坐計程車到大頭里港家
    向他買了五分，付了一萬五千元整。」等語（見警卷第三、四頁）。
２、嗣證人甲○○於偵查中則證稱：「（問：曾向乙○○買過海洛因？）有的，有二
    次，八十七年十二月十一日買二包五分重三萬元，八十八年一月五日買一包五分
    重一萬五千元，都在屏東他家買的，以我行動電話打他的行動電話000000
    0000號，我向乙○○買一包五分重分十九包。」等語（見第七七七號偵查卷
    第八頁反面、第九頁）。互核前後供述，究竟有無又買一次三千元，未付錢部分
    ，前後不一，且該次未供出時間、地點，也稱未付錢，已見瑕疵。
３、證人甲○○於九十一年四月三十日遭原審拘提到案時，矢口否認其於警訊及檢察
    官偵訊所為供述之真實性，並稱：「（偵查中陳述向被告乙○○購買毒品，購買
    了二次？）我沒有如此說，檢察官問我是欠他壹萬三千元？我說有，檢察官問我
    是否購買毒品所欠？我說是買了兩顆樹所欠下的，我不知筆錄為何筆錄會如此記
    載」「（你的意思是否警訊及偵查中所言都不實在？）我因為人在不舒服，所以
    不管警察及書記官如何寫，我都簽名」云云（見原審卷第三十九及四十頁）。核
    與上開警訊及偵查中所言並不相符。
４、迨於九十一年五月十四日經原審再次複訊後，證人甲○○則供證其於警訊、檢察
    官偵訊所言實在，並證稱：我確曾先後於八十七年十二月十一日、八十八年一月
    五日先後向被告購買二包及一包各五分重之毒品等語，及同時證述：「拘提到案
    時是考慮警訊、偵訊筆錄都已有記載了，我就算另種陳述，法官也不會採信，況
    且時間已經久遠。」「．．．我怕被家人找到，都分裝成小包，分別藏在家中各
    處」「．．．我有說因為害怕我太太找到，所以分成許多包，兩次購入有分裝在
    那十九包內．．．」等語（見一審卷見一審卷第五十三、第五十四頁、第五十五
    頁、第五十六頁）。又與前開供詞不符，滋生疑義。
５、嗣於九十一年六月十二日經原審再度訊問時，則又證述：「（八十七年十二月十
    一日第一次是否向乙○○購買一錢，支付了三萬元？）是的。他裝在塑膠袋裡面
    給我」等語（見原審卷第一０三頁）。又核與其警卷所言該次尚欠一萬五千元云
    云不符。
６、嗣證人甲○○於九十一年十月二日本院上訴審調查時則又證稱：確實於八十七年
    十二月十一日第一次向被告購買毒品一錢，支付了三萬元，另外一次一萬五千元
    ；乙○○跟我說一包五分重，一錢三萬元，所以五分一萬五千元，伊向乙○○買
    ，他拿給我的時候，五分重的毒品就已經分裝成好幾包，不是我分裝的等語（見
    本院上訴卷第四十六頁筆錄），及證稱：「（問：〈提示原審卷第三十九頁〉你
    在原審剛被抓到時，為何說不是向乙○○買的？）那時我想替他脫罪，後來我覺
    得不應該說謊，怕被辦偽證，所以把實情說出來。」等語（見本院上訴卷第四十
    八頁）。核與前開所述又不相合，即對於所購毒品，係買來即已分裝好？抑購買
    後始自行分裝？第一次所購毒品三萬元是否已全部付清？或尚欠一萬五千元？前
    後齟齬，又見瑕疵。
７、證人甲○○於九十二年二月二十四日本院上更一審調查時又改稱：「（問：在八
    十七年十二月間是否向乙○○買過三萬元的海洛因？）我一共向乙○○買二次海
    洛因，第一次是向他買一萬三千元的海洛因，因為到屏東的車資來回要二千元，
    所以我算是一萬五千元向甲○○買的。第二次是隔了幾天向乙○○又買了一萬三
    千元的海洛因也將車資二千元算進去，所以也是一萬五千元，第二次的錢我先欠
    著，有一萬三千元海洛因的錢到現在還沒有給乙○○。因為隔了那麼久了，向乙○○買海洛因的時間我不記得了。」、「（問：你的意思是否只有第一次向乙○○買海洛因的錢有給乙○○？）是的。」、「（問：你確實有向乙○○買海洛因
    ？）有的。」等語（見本院上更一卷第六十六頁筆錄）。「我向乙○○買海洛因
    是一小包一小包分裝好的起來放在家裡，加起來共有五分」等語（本院上更一卷
    第六十七頁筆錄），對於購買毒品所支付的價金，第一次係付一萬五千元？抑一
    萬三千元？或以前所述之三萬元？第二次有無支付價金一萬五千元？對於所購毒
    品，係買來即已分裝好？抑購買後始自行分裝？又與前開警訊、偵查及原審所述
    不同，反覆不定。
８、迨於本院更二審調查時，證人甲○○又改稱：我在偵查中及原審是說與被告合資
    一起去買海洛因，我出一萬三千元，被告也出一萬三千元去買兩次，大家平分等
    語（見本院上更二卷第九十二頁至九十四頁）。又供證係與被告一同購買毒品，
    而非向被告購買毒品，完全異於前開之供詞，對於其供述之真實性，令人懷疑。
９、住高雄縣橋頭鄉○○村○○○路九號之證人丙○○於第一審中供證稱：八十八年
    一月間，被告幾乎每天來，直到同月七日，伊台南的朋友嫁女兒請喜宴，我便邀
    被告與我同去，我們開了二部車到台南，他大概在下午一、二點或二、三點時來
    找我，一月一日到一月七日間，他每天都來等語（見第一審卷第一二六頁），及
    於本院更二審調查時證稱：「（八十八年一月五日乙○○有沒有到你家找你？）
    他那段時間大部分都在我那邊」等語（見本院更一審卷第四十六頁）。是被告既
    於八十八年一月五日在證人丙○○處，則其又如何能在該日分身在屏東販賣毒品
    給證人甲○○之理。
１０、證人丙○○於本院此次審理時亦供證：「（你住那裡？）住高雄縣橋頭鄉○○村
    ○○○路九號」、「（八十八年一月初，你是否有與被告到臺南讓人家請客？）
    有的，當時有朋友在嫁女兒」、「（你的朋友何姓名？）蔡輝明」、「（當天和
    何人同往？）我與我女朋友開一部車，被告與朋友另開一部車」、「（你幾點到
    臺南？）我在家裡大約五、六點出發，到臺南幾點我沒有帶手錶，不太清楚」、
    「（當時你們直接到朋友家，還是有到別的地方？）我直接到臺南」、「（到現
    場有發生何事？）快到蔡輝明那裡的時候就被人攔下來，在那裡待了很久，他們
    在搜車」、「（有沒有到派出所？）有到分局，也有驗尿，有沒有問話我忘記了
    」、「（這件事情你為何能記這麼清楚？）因為我在臺南只有壹個朋友，在那麼
    高興的事情，卻被帶到分局去，所以印象很深」、「（那段時間被告有沒有去找
    過你？）他每天都有來找我，都是在下午的時候來找我泡茶、打麻將」、「（你
    是否能記得是那一天？）大約一月初到一月七日，他每天都有來找我」、「（他
    去找你，為何你能記得清楚？）因為我對臺南不熟，所以我接到請帖的時候我就
    馬上通知他，請他要記得來載我，他就每天都來找我」等語（見本院重上更三卷
    第一六六至一六八頁），是依上開證人所言，證人甲○○所謂於八十八年一月五
    日至被告之住宅購買毒品之事，實有瑕疵可指。
、證人甲○○固於警訊及檢察官偵訊時證稱：伊曾於八十七年十二月十一日至被告
    位於里港住處，以三萬元價格向其購買二包各五分裝之海洛因，以及另於八十八
    年一月五日下午三時許，再至被告位於里港住處，以一萬五千元價格向其購買一
    包五分重之海洛因等語（見警卷第四頁、偵字第七七七號偵查卷第七頁背面）；
    但其經原審拘提到案時，則矢口否認其於警訊及檢察官偵訊所為供述之真實性，
    並稱：伊當時是說那是向被告買樹，但不知筆錄為何如此記載云云（見原審卷第
    三九頁）；然其後經原審再次複訊後，證人甲○○又坦認其於警訊、檢察官偵訊
    所言實在，並結證稱：伊確曾先後於八十七年十二月十一日、八十八年一月五日
    先後向被告購買二包及一包各五分重之毒品，至所謂之「五分」，應係平日秤金
    重的半錢，價格是一萬五千元，一錢是三萬元，又伊一開始施用毒品原係一些朋
    友拿來分食，後來就只有被告主動販售海洛因予伊，伊不曾向被告以外之人購買
    過海洛因，而八十八年一月七日下午伊經警查獲所攜帶之毒品，均係先前二次向
    被告購買毒品後施用剩餘者等語（見原審卷五四、五五、五六、七六頁），惟查
    其供詞已有瑕疵可指，如前所述，且依證人甲○○於八十八年一月七日下午十六
    時經警於台南市○○路○段及公園北路口攔查而查獲其身上所攜帶之物品，計有
    海洛因十九包（包含殘渣空袋九包共廿八包）、分裝匙一支、注射針筒一支等物
    之事實，亦據證人甲○○於警訊時供述明確，此部分核與證人即查獲警員俞緯雄
    於原審之證述相符（見原審卷第五九頁），上開廿八包白粉送驗結果，為海洛因
    ，合計淨重三．四三公克（包裝重四．一０公克）純度一二．０六％，純質淨重
    ０．四一公克等情，業經本院調取臺灣臺南地方法院檢察署八十八年偵字第七七
    八號卷屬實，並經台南市警察局九十三年一月二十日南市警刑六第000000
    0000函檢送法務部調查局第編號000000000鑑定通知書附本院上更
    三卷可按（見本院上更三卷第八０、八一頁）。又今一錢即十分重，換算公制單
    位即三．七五公克，依此，所謂之五分重，應即公制單位之一．八七五公克。而
    證人甲○○於查獲當日所攜帶之毒品，不論依警訊所載之重六．二公克為準繩（
    見警卷第三頁反面），換算為台分單位，則為十六．五分重，或依七．五三公克
    為準，換算為台分單位，則約為二０分重，此均較諸證人甲○○所稱二次共向被
    告購買十五分之海洛因顯然為重，是證人甲○○於查獲當時所持有之毒品重量顯
    然超過其所稱向被告購買毒品之總和，況且，證人甲○○還證稱：伊購入毒品後
    ，因害怕被家人發現，都另外再分裝成數小包，分別藏匿在家中各處等語（見原
    審九十一年五月十四日訊問筆錄），是其帶在身邊經警查獲者已達十六．五分或
    二０分重，更毋論其放置於家中他處者之毒品份量，是此，其前開證述之一致性
    及真實性自非無疑。
、雖證人俞緯雄稱：毒販所稱之「五分」，就是淨重五公克之意，不含袋重，且是
    純的海洛因，沒有摻入其他物品成份，與一般台分單位不同，此係毒販間之黑話
    等語（見原審九十一年五月二十八日訊問筆錄），但此等證述已與證人甲○○所
    稱其所購入之五分即係秤金單位之半錢等語顯然矛盾，是證人前揭證述應係其主
    觀之推測，亦無足取信。
、再被告遭警查獲後，其持有之毒品，合計淨重九．一六公克，純度四０．七０％
    ，純質淨重三．七三公克，有法務部調查局第編號000000000鑑定通知
    書附偵卷可按（見偵第七七七卷第廿六頁），核與證人甲○○所持有之毒品純度
    為一二．０六％亦不相合，是果係證人甲○○有於八十七年十二月十一日及八十
    八年一月五日曾向被告購買毒品，則其毒品之純度竟有上開如此大之差別，準此
    以觀，證人甲○○所言向被告於上開時間購買毒品之供詞，實有可議。此外，公
    訴人所指被告於八十七年十二月十一日及八十八年一月五日二度販賣海洛因予證
    人甲○○之行為，除證人甲○○上開不一證述外，即別無其他證據資料存在，揆
    諸前揭最高法院判決要旨之說明，公訴人此部分所指之被告販毒行為，亦屬不能
    證明。
六、綜上所述，參互印證，本件依調查所得證據尚不足證明被告確有販賣第一級毒品
    海洛因予證人甲○○之犯行，被告抗辯無本件犯行，尚屬可採。此外，公訴人就
    被告犯罪事實，應負舉證責任，並提出證明之方法，因此公訴人對於起訴之犯罪
    事實，應負提出證據及說服之實質舉證責任，倘其指出證明之方法，無從說服法
    院以形成被告有罪之心證，基於無罪推定之原則，自應為被告無罪之諭知。茲本
    件公訴人於原審中並未提出適合於證明被告犯罪事實之積極事證，並說明其證據
    方法與待證事實之關係，原審對於卷內訴訟資料，復已逐一剖析，參互審酌，認
    被告行為尚屬不能證明，諭知其無罪，核無不合。公訴人上訴意旨，未提出任何
    補強証據供本院審酌為被告不利之認定，僅漫言證人甲○○配合警方查緝行動，
    且詳細具體說明購買二次海洛因之時間、地點、價格、聯絡方式、被告亦依約自
    屏東來到台南，且帶六包海洛因及分裝之大夾鏈袋，足見證人所言信而有徵云
    云就原審業已具體說明之事項，指摘原判決不當，為無理由，應予駁回。
據上論斷，應依刑事訴訟法第三百六十八條，判決如主文。
本案經檢察官劉欽銘到庭執行職務。
中    華    民    國      九十三      年      七      月      十五      日
                                  臺灣高等法院臺南分院刑事第一庭
                                      審判長法官  黃    崑    宗
                                            法官  李    文    福
                                            法官  田    平    安
右正本證明與原本無異。
如不服本判決，應於判決送達後十日內向本院提出上訴狀，其未敘述理由者並應於提
出上訴狀後十日內向本院補提理由書（應附繕本)。
                                      法院書記官  劉    岳    文
中    華    民    國      九十三      年      七      月      十六      日
